【裁判字號】    90,家抗,9
【裁判日期】    901108
【裁判案由】    繼承遺產
【裁判全文】
臺灣高等法院臺南分院民事裁定  九十年度家抗字第九號  ｅ
      抗  告  人  甲  ○  ○
      代  理  人  劉  效  穆
右抗告人因聲明繼承遺產事件，對於中華民國九十年二月七日臺灣臺南地方法院九十
年度聲繼字第四號裁定提起抗告，本院裁定如左：
      主      文
抗告駁回。
抗告程序費用由抗告人負擔。
      理      由
一、本件抗告人於原審聲請意旨略以：被繼承人羅老見係民國（下同）十五年三月二
    十三日出生，原設籍居住台南縣鹽水鎮○○里○鄰○○○路十號之二，嗣於七十
    六年二月一日死亡，身後留有土地一筆，又羅老見係於三十八年來台，來台前在
    大陸已結婚，妻子肖桂嬌於八十一年十二月二十八日亡故，羅老見之父母也均亡
    故，聲明人即抗告人係羅老見之獨生子，依民法第一千一百三十八條第一項第三
    款之規定為羅老見之第一順位繼承人，為此依台灣地區與大陸地區人民關係條例
    第六十六條規定，聲明繼承羅老見之遺產等情。
二、抗告意旨略以：依臺灣地區與大陸地區人民關係條例第六十八條增列之第四項規
    定：大陸繼承在臺亡故人員之遺產，凡在八十三年九月十八日前亡故者，繼承時
    間不受該條例之限制，被繼承人羅老見係於七十六年二月一日亡故，則抗告人之
    繼承應合於該規定，為此提起抗告云云。
三、按大陸地區人民繼承臺灣地區人民之遺產，應於繼承開始起三年內以書面向被繼
    承人住所地之法院為繼承之表示，逾期視為拋棄其繼承權；大陸地區人民繼承本
    條例施行前已由主管機關處理，且在臺灣地區無繼承人之現役軍人或退除役官兵
    遺產者，前項繼承表示之期間為四年；繼承在本條例施行前開始者，前二項期間
    在本條例施行之日起算。臺灣地區與大陸地區人民關係條例第六十六條定有明文
    。又前開條例係於八十一年九月十八日施行，是若被繼承人於八十一年九月十八
    日前死亡，不論是否為現役軍人或行政院國軍退除役官兵輔導委員會列管之退除
    役官兵，抑或一般人士，其大陸地區之繼承人最遲應於八十五年九月十八日之前
    聲明繼承，否則依法視為拋棄繼承權。本件抗告人固為羅老見之第一順位繼承人
    ，業據其提出親屬系統表且經財團法人海峽交流基金會認證之公證書為繼承之表
    示，惟查羅老見係於七十六年二月一日死亡，此有戶籍謄本在卷可稽，而抗告人
    於九十年一月八日始具狀向原審法院為繼承之表示，顯已逾前開法條規定之期限
    ，原審法院依法駁回抗告人之聲請，並無不合。本件抗告人雖引用臺灣地區與大
    陸地區人民關係條例第六十八條第四項規定，主張本件繼承不受同條例第六十六
    條期限規定之限制，惟查該條文規定係指現役軍人或退除役官兵死亡而無繼承人
    ，繼承人之有無不明或繼承人因故不能管理遺產，由主管機關管理其遺產者，而
    由主管機關逕行捐助設置財團法人榮民榮眷基金會，辦理下列業務，即不受歸屬
    國庫規定之限制：一、亡故現役軍人或退除役官兵在大陸地區繼承人申請遺產之
    核發事項。二、榮民重大災害救助事項。三、清寒榮民子女教育獎助學金及教育
    輔助事項。四、其他有關榮民、榮眷福利及服務事項。經核抗告人之聲請均不屬
    前開四款中之事由，亦核與抗告人之主張不合，是其仍執前詞指摘原裁定不當，
    非有理由，應予駁回。
四、據上論結，本件抗告為無理由，爰依非訟事件法第八條第一項前段，民事訴訟法
    第四百九十二條第一項、第七十八條，裁定如主文。
中      華      民      國    九十      年    十一    月      廿八      日
                                    臺灣高等法院臺南分院民事第四庭
~B1審判長法官  王    惠    一
~B2      法官  張    世    展
~B3      法官  胡    景    彬
右為正本係照原本作成。
不得再抗告。
中      華      民      國    九十      年    十一    月      廿九      日
                                        法院書記官  謝    素    嬿


司法院資訊處製作；財團法人民間司法改革基金會備份。
